臺灣高等法院民事裁定
109年度抗字第314號
抗  告  人  陳柄嶂


上列抗告人因與相對人邱淑蕙等間請求返還價金等事件，對於中
華民國108年12月20日臺灣桃園地方法院108年度訴字第1389號所
為裁定提起抗告，本院裁定如下： 
    主  文
抗告駁回。
抗告費用由抗告人負擔。
    理  由
一、按原告之訴，有起訴不合程式或不備其他要件者，法院應以
    裁定駁回之；但其情形可以補正者，審判長應定期間先命補
    正，民事訴訟法第249條第1項第6款定有明文。當事人起訴
    或提起上訴以預納審判費為必須具備之程式，欠闕此程式經
    審判長限期命其補正，該當事人逾限仍不遵行者，即應認其
    起訴或上訴為不合法。又按當事人提起訴訟或上訴時，應依
    其主張之訴訟標的價額之全部預納裁判費，尚不能因其曾繳
    納部分裁判費，即認該部分之起訴或上訴為合法（最高法院
    30年渝抗字第257號判例、98年度台聲字第617號裁定意旨參
    照）。
二、經查：
    ㈠、抗告人起訴聲明主張：㈠依價金履約保證書第3條第4項約
        定，請求相對人第一建築經理股份有限公司返還買賣價
        金新台幣（下同）200萬元本息；㈡依消費者保護法第7
        條及第51條規定，訴請相對人台灣房屋仲介股份有限公
        司楊明分公司給付懲罰性違約金90萬元本息；㈢依不動
        產買賣契約第8條第1項後段約定，請求相對人邱淑蕙給
        付違約金200萬元本息（見原法院卷第4、9、10、13頁
        ）；經原法院以上開各項請求之訴訟標的價額合併計算
        其金額，於民國108年8月12日裁定核定本案訴訟標的金
        額為490萬元，應徵第一審裁判費4萬9510元，扣除抗告
        人已繳納之裁判費2萬9710元後，限期命抗告人於5日內
        補繳不足裁判費1萬9800元（見原法院卷第63頁），該
        裁定於同年8月20日送達抗告人（見原法院卷第65頁）
        ，嗣抗告人就上開裁定核定訴訟標的價額部分提起抗告
        ，經本院於108年11月15日以108年度抗字第1126號裁定
        駁回抗告人之抗告，並於同年11月27日送達抗告人，未
        據抗告人提起再抗告而確定（見本院108年度抗字第112
        6號卷第15、17、25至31頁）；然抗告人迄至108年12月
        19日仍未補繳不足之第一審裁判費1萬9800元（見原法
        院卷第79至85頁)。原法院以抗告人起訴後未繳足裁判
        費用，經原法院裁定命補正後，逾期未補正，其起訴為
        不合法，乃依民事訴訟法第249條第1項第6款規定，裁
        定駁回抗告人之起訴，於法核無不當。
    ㈡、抗告人之抗告意旨雖略以：伊就前揭聲明㈠、㈡項部分，
        業已繳納裁判費，該部分之訴即屬合法，原法院不得以
        伊未繳聲明㈢部分之裁判費，即將全部之訴駁回，且原
        法院應曉諭伊是否減縮或變更請求權基礎云云（見本院
        卷第11頁）。然查：
        1.抗告人以一訴主張上開3項標的，並分別對相對人3人為聲明請求給付，依民事訴訟法第77條之2之規定，訴訟標的價額自應合併計算，並經原法院核定訴訟標的價額為490萬元，應徵第一審裁判費4萬9510元，並限期命抗告人於5日內補繳不足裁判費1萬9800元確定，而抗告人逾期仍未補繳；揆諸首揭法條意旨說明，抗告人以一訴主張數項標的，訴訟標的價額既應合併計算，自不能因抗告人所繳裁判費已滿某一標的應徵之數額，即獨認該部分之訴為合法。是以，抗告人以其已就訴之聲明㈠、㈡項部分繳足第一審裁判費2萬9710元，主張原裁定不得駁回其本件全部之訴云云，尚無可取。
        2.又民事訴訟本諸當事人處分權主義，當事人基於權利
          主體與程序主體地位，起訴時應表明訴訟標的及其原
          因事實；抗告人於本件起訴時既已明確主張上開3項
          訴訟標的，而為訴之合併，原法院在審查民事訴訟法
          第249條起訴合法程序要件時，本當尊重抗告人處分
          權之行使，豈有因抗告人未繳足裁判費而曉諭抗告人
          縮減或變更請求之理。是以，抗告人指摘原法院違法
          未曉諭抗告人減縮聲明或為訴之變更云云，顯不可採
          。
    ㈢、從而，原法院以抗告人起訴為不合法，依民事訴訟法第2
        49條第1項第6款規定，裁定駁回抗告人之起訴，於法核
        無違誤。抗告意旨仍執前詞指摘原裁定不當，求予廢棄
        ，為無理由。       
三、據上論結，本件抗告為無理由。爰裁定如主文。
中　　華　　民　　國　　109 　年　　3 　　月　　27　　日
                  民事第九庭    
                      審判長法  官  楊絮雲
                            法  官  李昆霖
                            法  官  張宇葭
正本係照原本作成。
本裁定除以適用法規顯有錯誤為理由外，不得再抗告。如提起再
抗告，應於收受送達後10日內委任律師為代理人向本院提出再抗
告狀。並繳納再抗告費新臺幣１千元。
中　　華　　民　　國　　109 　年　　3 　　月　　27　　日
　　　　　　　　　　　　　  書記官  李佳姿